【裁判字號】    92,上,693
【裁判日期】    920924
【裁判案由】    清償借款
【裁判全文】
臺灣高等法院民事判決                              九十二年度上字第六九三號
    上  訴  人  甲○○
                丙○○
    兼右二人
    訴訟代理人  乙○○
    被  上訴人  大眾商業銀行股份有限公司
    法定代理人  陳田錨
    訴訟代理人  鄧恆志
右當事人間請求清償借款事件，上訴人對於中華民國九十二年六月十九日臺灣臺北地
方法院九十二年度訴字第二五四一號第一審判決提起上訴，經本院於九十二年九月十
日辯論終結，判決如左：
    主    文
上訴駁回。
第二審訴訟費用由上訴人連帶負擔。
    事    實
甲、上訴人方面：
一、聲明：求為判決：(一)原判決廢棄。(二)駁回被上訴人在第一審之訴。(三)第一、二審
    訴訟費用由被上訴人負擔。
二、陳述：除與原判決記載相同者，茲引用之外，補稱：
    (一)上訴人甲○○於民國（下同）八十七年四月三日邀同乙○○及丙○○為連帶保
      證人，向被上訴人借款新台幣（下同）一百六十萬元及二百零四萬三千一百七
      十一元，並約定借款期間：(1)一百六十萬元部分，自八十七年四月三日起至一
      ０五年八月二日止；(2)二百零四萬三千一百七十一元部分自八十七年四月三日
      起至九十四年四月三日止為期七年，當事人間均不爭執。
    (二)本件上訴人已按約定清償期間內，於八十七年四月三日至九十二年六月十七日
      止按期清償，償還總金額共計二百九十四萬零一百二十六元，餘欠金額七十萬
      三千五百九十一元。
    (三)上開餘額借款仍在所約定清償有效期間內按期續行清償中並未違約，被上訴人
      未依契約約定，於九十年聲請板橋地方法院民事執行處強制執行拍賣抵押物，
      拍賣總金額扣除增值稅尚存餘二百三十五萬六千一百九十一元，扣抵餘欠未清
      償金額七十萬三千五百九十一元，仍有餘款一百六十五萬七千六百元，此金額
      應分配償還上訴人而未分配清償，卻將該金額超額分配予被上訴人，被上訴人
      又提出本事件之請求，自有不合。
    (四)對被上訴人所提出新的二筆借款繳款明細否認真正，主張二百零四萬三千七百
      一十七元這筆已於八十七年四月三日清償入帳還清，借款餘額為零，亦是被上
      訴人所自認，有上訴人之活期儲蓄存摺在卷可稽。
三、證據：提出借據影本二份、付款存摺影本四紙、執行處通知書影本一份、借款清
    償明細表二紙為證。
乙、被上訴人方面：
一、聲明：求為判決：(一)駁回上訴。(二)第二審訴訟費用由上訴人負擔。
二、陳述：除與原判決記載相同者，茲引用之外，補稱：
    (一)上訴人等於八十五年八月二日向被上訴人借款參佰柒拾陸萬元正，並約定借款
      期間自八十五年八月二日起至九十二年八月二日止。後上訴人於八十七年因抽
      中政府輔助勞工建購住宅之優惠貸款，故享有另一百六十萬元貸款之優惠利率
      即於八十七年四月二日依另借新還舊之方式向本行借款三百六十四萬三千七百
      十七元，另立有借據可證，並約定借款期間：1.一百六十萬元部份自八十七年
      四月二日起至一百零五年八月二日止。2.二百零四萬三千七百十七元部份自八
      十七年四月三日起至九十四年四月三日止。用以償還前借款三百七十六萬元之
      剩餘餘額計三、六四三、七一七元正，有前借款之繳款明細可稽。
    (二)上開借款除已繳至八十九年六月二日之本息外，並於九十一年二月五日經台灣
      板橋地方法院九十年度執木字第五五二五號拍賣價款中受償二、三五六、一九
      一元（包括執行費三二、五三一元），現被上訴人尚有如附表（一）所示利息
      及違約金迄未清償。
    (三)上訴人並未於八十七年四月三日有清償二百零四萬三千七百十七元之事實，其
      存摺之記載係錯帳。
三、證據：除援用第一審所提證據外，補提三百七十六萬元之借據影本一份、繳息明
    細表為證。
    理    由
一、被上訴人於原審起訴主張：上訴人甲○○於八十七年四月三日邀同上訴人乙○○
    、丙○○二人為連帶保證人，向被上訴人借款如原判決附表一所示兩筆借款金額
    ，並約定如附表所示之期間、利率，依約借款人應按月分期清償本息，如未依約
    清償，除按上開利率計付遲延利息外，其逾期在六個月以內者，按上開利率百分
    之十，逾期超過六個月以上者，按上開利率百分之二十計算違約金。詎上訴人甲
    ○○就前開二筆借款，均僅繳納本息至八十九年六月二日，嗣未再依約清償，依
    約其借款債務視為全部到期，經被上訴人向臺灣板橋地方法院聲請拍賣抵押物後
    ，尚有本金一百五十六萬一千三百五十二元，及自九十一年二月六日及同年三月
    七日分別起算如原判決主文所示之利息及違約金未獲清償，上訴人乙○○及丙○
    ○為甲○○之連帶保證人，依約應付連帶給付責任，爰依借款契約及保證契約請
    求上訴人連帶給付上開款項及自九十一年二月六日起至清償日止，按年利率百分
    之九點三五計算之利息，並自九十一年三月七日至清償日止，按上開利率百分之
    二十計算之違約金之判決。上訴人則以依分期轉帳扣繳金額及拍賣抵押物之金額
    ，已足供清償借款等語，資為抗辯。
二、經查被上訴人主張之事實，業據其於原審提出與所述相符之借據、授信約定書、
    臺灣板橋地方法院九十年度執字第五五二五號分配表（原審卷第七頁至第九頁）
    、利率調整表（原審卷第二一頁、第二二頁）等件為證，上開文書之真正為上訴
    人所不否認，應認為真正。
三、上訴人雖辯稱其清償借款之金額及拍賣所得金額已足供清償本件借款等語，並提
    出借款清償明細表等件為證（本院卷第二十三頁）。但查：
  (一)上訴人等前於八十五年八月二日向被上訴人借款三百七十六萬元，約定借款期間
    自八十五年八月二日起至九十二年八月二日止，有被上訴人提出之借據一紙在卷
    可證（本院卷四五頁）。其後上訴人於八十七年因抽中政府輔助勞工建購住宅之
    優惠貸款，享有一百六十萬元之貸款優惠利率，即於八十七年四月二日以借新還
    舊之方式向被上訴人借得系爭款項三百六十四萬三千一百十七元正，並另立借據
    交付被上訴人收執，亦有上開借據在卷可稽，復為上訴人所不爭執，應認為真正
    。後借之借款期間分別為：１、一百六十萬元部份自八十七年四月二日起至一百
    零五年八月二日止。２、二百零四萬三千七百十七元部份自八十七年四月三日起
    至九十四年四月三日止。上開二筆借款即用以償還前借款三百七十六萬元之剩餘
    餘額三百六十四萬三千七百十七元，亦有被上訴人提出之繳款明細可稽（本院卷
    五十、五一頁），此部分應認被上訴人之主張為真正。
  (二)經核上開後借款項部分，上訴人除已繳至八十九年六月二日之本息外，並於九十
    一年二月五日經台灣板橋地方法院九十年度執木字第五五二五號拍賣價款中受償
    二百三十五萬六千一百九十一元（包括執行費三二、五三一元），現被上訴人尚
    有如附表 (一) 所示利息及違約金迄未清償。雖上訴人抗辯稱其於八十七年四月
    三日即已清償其中之二百零四萬三千七百十七元，僅餘另筆之一百六十萬元借款
    等語，並提出甲○○之000000000000號被上訴人台北分行活期儲存
    款存摺一紙為證（本院卷一九頁），核其項目該日載有支出二百零四萬三千七百
    十七元之支出記載。但查二百零四萬三千七百十七元部分既係連同一百六十萬元
    以新借償還舊借款方式，自不能重複計入，認係就新借款之二百零四萬三千七百
    十七元為清償。況上訴人除上開存摺外，並未舉證其就新借款部分業已清償。再
    者，新借款日期為八十七年四月三日，何以竟會當日即為清償，自與常理有違，
    應認被上訴人所稱上開存摺八十七年四月三日之上訴人支出二百零四萬三千七百
    十七元部分係錯帳之事實為可採。
  (三)又核台灣板橋地方法院民事執行處九十年度民執木字第五五二五號執行通知函記
    載被上訴人之債權總額為三百八十八萬五千零十一元 (債權原本為三百三十七萬
    八千八百十七元，利息分別為四十三萬七千六百零一元及六萬八千五百九十三元
    ），分配金額為二百三十二萬三千六百五十九元，分配日期為九十一年四月二十
    二日，有該通知一紙在卷可稽（原審卷八頁），依此計算結果，先清償利息後再
    償還本金，上訴人甲○○尚積欠被上訴人本金為一百五十六萬一千三百五十二元
    及其利息與違約金。
  (四)從而，被上訴人本於借款契約及保證契約，請求上訴人連帶給付一百五十六萬一
    千三百五十二元，並自九十一年二月六日起至清償日止，按年利率百分之九點三
    五計算之利息，並自九十一年三月七日至清償日止，按上開利率百分之二十計算
    之違約金，為有理由，應予准許。是則原審判命上訴人如數給付，於法並無不合
    。上訴意旨指摘原判決不當，求予廢棄改判，為無理由，應予駁回其上訴。
四、據上論結，本件上訴為無理由，依民事訴訟法第四百四十九條第一項、第八十五
    條第一項前段，判決如主文。
中      華      民      國    九十二    年      九      月    二十四    日
                                  民事第九庭
                                      審判長法  官  吳  謙  仁
                                            法  官  蘇  瑞  華
                                            法  官  魏  大  喨
正本係照原本作成。
如不服本判決，應於收受送達後二十日內向本院提出上訴書狀，其未表明上訴理由者
，應於提出上訴後二十日內向本院補提理由書狀（均須按他造當事人之人數附繕本）
上訴時應提出委任律師或具有律師資格之人之委任狀；委任有律師資格者，另應附具
律師資格證書及釋明委任人與受任人有民事訴訟法第四百六十六條之一第一項但書或
第二項（詳附註）所定關係之釋明文書影本。
中      華      民      國    九十二    年      九      月    二十五    日
                                            書記官  黃  美  玉
附註：
民事訴訟法第四百六十六條之一（第一項、第二項）：
對於第二審判決上訴，上訴人應委任律師為訴訟代理人。但上訴人或其他法定代理人
具有律師資格者，不在此限。
上訴人之配偶、三親等內之血親、二親等內之姻親，或上訴人為法人、中央或地方機
關時，其所屬專任人員具有律師資格並經法院認為適當者，亦得為第三審訴訟代理人
。


司法院資訊處製作；財團法人民間司法改革基金會備份。
